【裁判字號】    89,訴,441
【裁判日期】    890904
【裁判案由】    殺人未遂
【裁判全文】
臺灣基隆地方法院刑事判決                          八十九年度訴字第四四一號
    公  訴  人  臺灣基隆地方法院檢察署檢察官
    被      告  甲○○
    指定辯護人  本院公設辯護人丙○○
右列被告因殺人未遂案件，經檢察官提起公訴（八十九年度偵字第一三一四號），本
院判決如左：
    主  文
本件公訴不受理。
    理  由
一、公訴意旨略以：被告甲○○於民國（下同）八十九年三月十三日晚間十一時二十
    分許自外返家時，在其所居住之社區即台北縣瑞芳鎮○○○○路二二二巷九號前
    之守衛室與新來之警衛乙○○因細故發生爭吵，竟仗著酒意回到家中拿起菜刀一
    把欲下樓找乙○○理論，其子杜三蓮見狀亦跟隨下樓，甲○○返回後發現守衛室
    空無一人，遂持菜刀亂砍毀損守衛室之玻璃及錄影監視系統（未據告訴），杜三
    蓮連忙上前阻止並勸其返家，返家途中與甫自社區巡邏完畢欲返回守衛室之乙○
    ○相遇，甲○○竟基於殺人之故意，將手中菜刀朝乙○○頭部、臉部猛砍直至其
不支倒地，適住戶丁○○經過該處發現並即報警處理，並扣得菜刀一把，因認被
    告甲○○涉犯刑法第二百七十一條第二項、第一項之殺人未遂罪嫌。
二、訊據被告甲○○，固坦承於右揭時地與被害人乙○○發生爭執，並返家持菜刀毀
    損守衛室之玻璃及錄影監視系統之事實不諱，惟堅決否認有殺害乙○○未遂之犯
    行，並辯稱伊當時喝醉酒，意識較模糊，印象中係乙○○先持守衛室所配備之木
    劍打伊手掌，伊隨手一揮，手中之菜刀不小心劃傷乙○○之耳朵及臉頰，伊與被
    害人無怨無仇，根本沒有殺被害人之故意等語。
三、按「案件有左列情形之一者，應諭知不受理之判決：‧‧‧三、告訴或請求乃論
    之罪，未經告訴、請求或其告訴、請求經撤回或已逾告訴期間者。‧‧‧」刑事
    訴訟法第三百零三條第三款定有明文。
四、次按殺人罪與傷害罪之區別，應以加害人有無殺意，即在下手時是否明知或預見
    足以致人於死為斷，至被害人受傷是否致命部位、所用兇器為何等，雖可供認定
    事實之資料與心證，究不能據為區別之絕對標準（參照最高法院十八年上字第一
    三０九號及四十四年台上字第三七三號判例意旨）。再者，殺人未遂罪之成立，
    以有戕害他人生命之故意，著手於刺殺之實行而未發生死亡之結果為要件；而殺
    人未遂與傷害之區別，應以加害人有無殺意為斷，以戕害他人生命之故意，著手
    於刺殺之實行而未發生死亡之結果，為殺人未遂，倘無使人喪失生命之故意，僅
    在使其身體、健康受到傷害，則為傷害罪，二罪皆發生傷害之結果，祗其主觀犯
    意及身體傷害程度不同而已；又被害人所受傷害程度，固不能據為認定有無殺意
    之唯一標準，但加害人下手及經過情形如何，於審究犯意方面，仍不失為重要參
    考資料。
五、經查，本件被害人乙○○與被告甲○○本不相識，被害人係於事發前二個月左右
    至被告所居住之社區擔任守衛因而認識被告，雙方並無任何仇隙，當日係因被告
    於深夜要求面見社區主委而生口角一節，分據被告及被害人當庭陳述甚明；又被
    告於事發前曾飲酒，事發之際其意識狀態及自我控制能力已明顯弱於常人，業據
    同社區住戶丁○○到庭證述屬實；再者，被告揮砍手中菜刀致被害人受有「顏面
    撕裂傷二公分、右耳撕裂傷五公分及頭部外傷併暈眩」之傷害，亦有長庚紀念醫
    院八十九年三月二十二日診斷證明書暨病歷紀錄一份在卷可稽，觀諸被害人所受
    之傷害均非位於致命要害部位，被告若有殺害被害人之故意，依其當時手中握有
    鋒利菜刀之情況判斷，被告執意砍殺被害人之結果，被害人當會受有更嚴重之傷
    害而非僅係皮肉撕裂傷，且被告大可趁被害人受傷疼痛倒地之際，續持鋒利之菜
    刀朝被害人之要害部位揮砍而逞其殺人之目的，然被告並未如此為之，反於被害
    人受傷倒地後逃離現場，足見被告應係一時酒後衝動，於自制能力薄弱之情況下
    ，揮刀傷及與其無怨無仇之被害人，尚難單憑被告著手傷人之部位及傷勢，即遽
    謂其有殺人之故意。
六、此外復查無其他積極證據足資證明被告有殺人之故意，核被告所為係觸犯刑法第
    二百七十七條第一項之普通傷害罪，起訴法條尚有未洽，本應變更起訴法條，然
    依刑法第二百八十七條之規定，被告所犯上開法條罪名須告訴乃論，惟本件被害
    人乙○○自警訊、偵查至本院審理終結時止，均未對被告提出傷害告訴，並於偵
    查及本院審理中二度表示其不願追究被告之刑責，有筆錄在卷足憑，從而本件告
    訴乃論之罪既未經合法告訴，揆之首揭說明，本件應依法為不受理判決之諭知。
據上論斷，應依刑事訴訟法第三百零三條第三款，判決如主文。
中      華      民      國    八十九    年      九      月      四      日
                      臺灣基隆地方法院刑事第三庭
                                                法  官  蔡佳玲
右正本證明與原本無異。
如不服本判決，應於判決送達後十日內向本院提出上訴狀( 應附繕本 )，上訴於臺灣
高等法院。
                                                書記官   湯惠芳
中      華      民      國    八十九    年      九      月      七      日


司法院資訊處製作；財團法人民間司法改革基金會備份。
